臺灣彰化地方法院刑事判決　　　　　　　　　　　　　　九十一年度訴字第三號
　　公　訴　人　臺灣彰化地方法院檢察署檢察官
　　被　　　告　庚○○
　　指定辯護人　本院公設辯護人　己○○
　　被　　　告　丙○○
　　選任辯護人　陳世煌律師
右列被告等因重傷害等案件，經檢察官提起公訴（九十年度偵字第六一五八號、第八
五０五號），本院判決如左：
    主  文
庚○○殺人，未遂，處有期徒刑伍年貳月，扣案之水果刀壹支沒收。
丙○○意圖他人受刑事處分，向該管公務員誣告，處有期徒刑陸月。
    事  實
一、庚○○於民國九十年九月五日晚上，與同其分租坐落彰化縣彰化市○○街一四八
    巷十七號二樓之鄰居戊○○一同飲酒，之後，戊○○先行回房，而庚○○仍繼續
    飲酒。迨翌日（六日）上午六時許，二人因上班載送問題而起衝突（庚○○自稱
    遭戊○○持鐵棍擊傷，經提起傷害告訴，嗣於偵查中撤回傷害告訴），其間戊○○之友人丙○○亦到庚○○分租房間加入爭吵，衝突完畢後，庚○○仍繼續飲酒
    。至同日上午九時許，庚○○二度與戊○○、丙○○發生衝突（庚○○自稱此次
    亦遭戊○○持鐵棍擊傷，經提起傷害告訴，嗣於偵查中撤回傷害告訴），並吵到
    一樓外，嗣經居住對面之房東丁○○出面制止，將庚○○拉上二樓，雙方始停止
    衝突。惟庚○○因氣憤難消，竟騎乘機車購買一桶汽油回到二樓（酒後駕車涉犯
    公共危險罪部分，由本院彰化簡易庭判決判處拘役伍拾日，現上訴中），敲打戊○○之房門，呼叫其出門未果，遂以潑灑汽油在戊○○房間門口（檢察官認與酒
    後駕車犯行有牽連犯關係，移併簡易庭審理，現上訴中）。庚○○因見戊○○未
    出門，即攜該桶汽油下樓，斯時約同日上午十時許，分租二樓房客葉奇煙因聞到
    汽油味，便至戊○○房間敲打，丙○○稱一定是庚○○所為，要去告訴房東，隨
    即下樓，在一樓外與庚○○發生爭吵，丙○○揚言要找人毆打庚○○，庚○○因
    而頓起殺人之犯意，從其停放一樓外之機車置物箱內，取出其所有之水果刀一把
    ，朝丙○○之腹部刺三刀及左手臂刺數刀，丙○○負傷爬上二樓呼救，戊○○旋
    委請房東丁○○幫忙將丙○○送醫急救，而丙○○因受有胰臟穿刺傷、結腸破裂
    及手部撕裂傷等傷害，而入加護病房治療。嗣經救治後，丙○○之胰臟穿刺傷業
    行遠端胰臟切除，結腸穿刺傷行修補術，將來有治癒之可能。庚○○於刺殺丙○○後隨即至彰化縣彰化市○○街六十四號乙○○○所開設之家庭理髮店，告訴乙○○○其殺人，並請乙○○○打電話向警方報案自首，乙○○○乃於犯罪未發覺
    前，請鄰居甘先生以電話向彰化縣警察局彰化分局八卦山派出所員警自首，並表
    示其人在彰化市○○街六十四號，員警甲○○據該自首報案電話，乃於同日中午
    十二時許，至彰化市○○街六十四號將在該處等候警方前來處理並向警方自首犯
    罪之庚○○逮捕，而接受裁判，警方並將庚○○帶回彰化市○○街一四八巷十七
    號前現場，並扣得其所有作案用之水果刀一把。
二、丙○○為庚○○刺殺後，經送財團法人彰化基督教醫院（以下簡稱彰基）急救時
    ，竟意圖使庚○○受更重之刑罰，先以口述錄音方式，向承辦員警甲○○誣指：
    其係遭庚○○持刀強索新台幣（下同）十萬元不成而遭刺殺云云。彰化縣警察局
    彰化分局方以強盜殺人之重罪將庚○○移送偵辦，嗣經檢察官於九十年十月四日
    至彰基訊問丙○○時，丙○○接續上開誣告之犯意，虛構事實，向檢察官誣告稱
    ：「當天我是去做媒人，找友人阿菊，我不清楚她住那間，我也不知道我去的是
    那個街名，我碰到一年青人，我問他阿菊住那裡，那個年青人說二樓有人潑灑汽
    油，我就跑下一樓，然後就碰到庚○○，他即抓住我衣領，將我脖子上之項鍊扯
    斷搶走，他是一手抓住衣領，一手搶走項鍊，然後他摸到我胸前內衣認為有現金
    ，叫我給他一萬或十萬，當時我說我沒錢，他就從褲袋拿出水果刀，不發一語就
    往我腹部刺三刀、左手前臂二刀，我一直喊救命，那個年青人下樓看到後追庚○○，因庚○○刺完後就跑走，未搶走我現金，當時我內衣內有五千餘元現金。」
    、「當時我不認識他（庚○○），我一碰到他，他就搶我項鍊及要我交出錢財，
    隨即持刀刺我。」云云。惟因丙○○之指訴有諸多不合理之處，經檢察官再行偵
    訊庚○○，並傳訊證人即鄰居吳玲玫、葉奇煙、彰基醫師謝清水、房東丁○○、
    承辦警員甲○○等人後，始查悉上情。
三、案經彰化縣警察局彰化分局報請台灣彰化地方法院檢察署檢察官及檢察官自動檢
    舉偵查起訴。
    理  由
一、被告庚○○部分：
    訊據被告庚○○固對於右揭時、地飲酒後衝突及持刀刺被害人丙○○之事實坦承
    不諱，惟矢口否認有何殺人之犯意，辯稱：伊當時只是要嚇丙○○，並非要致她
    於死，當時有喝酒較衝動云云。惟查，右揭事實業據被害人丙○○指訴甚詳，而
    被告係正面持刀刺入被害人丙○○之腹部三刀，並造成被害人丙○○因而受有胰
    臟穿刺傷及結腸穿刺傷之傷害，幸經及時送醫急救，被害人丙○○之胰臟穿刺傷
    業行遠端胰臟切除，結腸穿刺傷行修補術，將來有治癒之可能，術後併發症為腹
    內膿瘍等情，此有彰基九十年九月六日診斷書一紙及九十年十一月一日函一件在
    卷可稽。而人體腹腔部位乃屬重要部位，行為人係從前面持刀猛刺，均可能傷及
    腹腔內部之重要器官而導致死亡，此乃常人皆具之醫學常識，亦為被告庚○○所
    明知，雖殺人與傷害之區別不以兇器及傷痕之多少為絕對標準，然就被告庚○○
    朝被害人丙○○腹部連刺三刀及被害人之傷情觀之，則被告庚○○持刀殺人時下
    手之重及殺意之堅即可知，而被告庚○○係於遭被害人丙○○之言語激怒後憤而
    朝其腹部刺入，應已足認被告庚○○具有殺人之犯意，被告庚○○辯稱：僅係嚇
    她云云，顯係事後避重就輕之詞，不足採信，本件事證已臻明確，被告庚○○殺
    人未遂犯行堪予認定。
二、被告丙○○部分：
    訊據被告丙○○矢口否認有何誣告犯行，辯稱：伊之項鍊可能是庚○○拿走，不
    然為何會不見，且戊○○另犯他案怕被抓，跟我說不要說他的名字，所以我才沒
    有跟承辦員警及檢察官說實話云云。惟查，被告丙○○雖於九十年十二月二十一
    日檢察官訊問時堅稱：伊掛在脖子上之金項鍊確實被庚○○搶走，伊不認識戊○○，未去過戊○○的房間云云。然證人戊○○於本院訊問時到庭證稱：我與丙○○是男女朋友等語，且被告丙○○非但與證人戊○○認識，且常至上址找證人戊○○，並在案發之九十年九月六日上午六時許，其即在證人戊○○房間內，並同
    證人戊○○與被告庚○○發生爭吵，復於同日九時許，又同證人戊○○與被告庚○○發生爭吵，此二次爭吵業經分租二樓隔壁房間之葉奇煙及分租四樓之吳玲玫
    親自聽到，且第二次爭吵時，房東丁○○亦出面勸阻；再被告庚○○潑灑汽油後
    ，鄰居葉奇煙敲打戊○○房門，戊○○及被告丙○○均有露面，而被告丙○○並
    稱要去向房東說此事，約隔五、六分鐘後，被告丙○○即在樓梯口喊救命等情，
    業據證人吳玲玫、葉奇煙、丁○○證述明確。是以本件姑不論被告丙○○與證人
    戊○○究何關係，單就上述情節，即知被告丙○○刻意隱瞞實情。次查，被告庚○○自警訊起及多次偵訊及本院訊問時，均堅稱：其未向被告丙○○強索錢財，
    亦未強搶其金項鍊等語；且證人戊○○於本院訊問時到庭證稱：丙○○在被殺之
    後送醫之前跟我說：完全是因為庚○○潑灑汽油，丙○○要去告訴房東，所以庚○○才殺害丙○○等語；又被告丙○○送醫急救時之處理醫師謝清水亦證稱：「
    她（丙○○）送進來時，手拿著一條金項鍊．．．。」、「丙○○一進院時，一
    直抓著項鍊，我在一旁一直陪著她到開刀，所以我能確認項鍊在她手上。」等語
    ；再證人丁○○到庭證稱：當時我沒有看到是如何發生的，我到時丙○○就已經
    血流很多，丙○○沒有說事情是如何發生，我就趕快開車送醫，我並沒有注意到
    丙○○有沒有項鍊，因為救人比較重要，我也沒有聽丙○○說她項鍊丟了，送醫
    之後我就回來了等語；參以承辦警員甲○○於偵查中到庭證稱：伊問彰基醫師得
  知丙○○送醫後，急診室醫師有在她身上拿到一條項鍊交給她兒子；經電話多次
    要丙○○兒子到派出所做筆錄，她兒子均拒絕，後來丙○○有打電話與伊聯絡，
    說當初檢察官做筆錄時，他已說項鍊被搶走，與現在要調查項鍊被兒子拿回家有
    衝突，伊告訴她要據實回答，結果她說是為了要讓庚○○的罪判重點，伊判斷她
    的項鍊應沒被搶走等語。綜上所述，足見被告丙○○僅單純遭被告庚○○持刀刺
    殺，並非如其所言係遭被告庚○○強盜現金及項鍊後而被加以殺害而受重傷，而
    其竟為使被告庚○○罪刑加重，虛構此部分遭強盜事實，被告丙○○所辯顯係事
    後卸責之詞，毫無足採。本件事證已臻明確，被告丙○○誣告犯行堪予認定。
三、核被告庚○○所為，係犯刑法第二百七十一條第二項、第一項之殺人未遂罪；核
    被告丙○○所為，則係犯同法第一百六十九條第一項之誣告罪。公訴人雖認被告
    庚○○係犯刑法第二百七十八條第一項之重傷害罪嫌，惟從被告庚○○朝被害人
    丙○○腹部連刺三刀及被害人之傷情觀之，則被告庚○○持刀殺人時下手之重及
    殺意之堅即可知，而被告庚○○係於遭被害人丙○○之言語激怒後憤而朝其腹部
    刺入，應已足認被告庚○○具有殺人之犯意，是以起訴法條尚有未洽，應予變更
    。被告庚○○顯已著手於殺人犯罪行為之實行，而不遂，為未遂犯，應依法減輕
    其刑。又被告庚○○於犯罪未發覺前，以電話向彰化縣警察局彰化分局八卦山派
    出所員警自首而接受裁判，此業經證人甲○○警員及乙○○○到庭證述明確，爰
    依法減輕其刑。爰審酌被告二人犯罪之動機、目的、手段、被害人丙○○所受之
    傷、被告丙○○曾犯誣告罪，經台灣彰化地方法院檢察署署檢察官於八十一年六
    月二十五日，以八十一年度偵字第三八八八號為職權不起訴處分，其應知所警惕
    ，勿為圖私人怨恨之滿足，捏造被害事實，並利用司法以達成其報復他人之目的
    ，而耗費及濫用司法資源，且其犯後仍不知認錯悔悟，及其係因遭被告庚○○殺
    害始以此方法報復，暨被告二人犯後之態度等一切情狀，各量處如主文所示之刑
    。扣案之水果刀一把，係被告庚○○所有，供犯罪所用，爰依法併予宣告沒收之
    。
據上論斷，應依刑事訴訟法第二百九十九條第一項前段、第三百條，刑法第一百六十
九條第一項、第二百七十一條第二項、第一項、第二十六條前段、第六十二條前段、
第三十八條第一項第二款，判決如主文。
中      華      民      國九十一    年      三      月    二十九    日
                                      臺灣彰化地方法院刑事第二庭
                                          法      官  石  馨  文
右正本證明與原本無異。
如不服本判決，應於判決送達後十日內向本院提出上訴狀( 須附繕本 )。
告訴人或被害人對於判決如有不服具備理由請求檢察官上訴者，其上訴期間之計算係
以檢察官收受判決正本之日期為準。
                                          法院書記官  呂  雅  惠
中      華      民      國    九十一    年      四      月      三      日
附錄法條
刑法第一百六十九條
意圖他人受刑事或懲戒處分，向該管公務員誣告者，處七年以下有期徒刑。
意圖他人受刑事或懲戒處分，而偽造、變造證據或使用偽造變之證據者亦同。
刑法第二百七十一條
殺人者，處死刑、無期徒刑或十年以上有期徒刑。
前項之未遂犯罰之。
預備犯第一項之罪者，處二年以下有期徒刑。
